【裁判字號】    95,訴,834
【裁判日期】    951127
【裁判案由】    毒品危害防制條例
【裁判全文】
臺灣基隆地方法院刑事判決               95年度訴字第834號
公  訴  人  臺灣基隆地方法院檢察署檢察官
被      告  乙○○
                    （另案在臺灣基隆監獄受刑中）
上列被告因毒品危害防制條例案件，經檢察官提起公訴（95年度
毒偵字第1678號、第1720號），被告於準備程序進行中，就被訴
事實為有罪之陳述，經告知其簡式審判程序之旨，並聽取公訴人
及被告之意見後，經本院合議庭裁定由受命法官獨任進行簡式審
判程序，判決如下：
    主    文
乙○○施用第一級毒品，累犯，處有期徒刑拾壹月。扣案之第一
級毒品海洛因壹包（淨重零點零陸公克，不含包裝袋）及第一級
毒品海洛因殘渣均沒收銷燬之，用以裝置上述海洛因及海洛因殘
渣之包裝袋各壹只均沒收。
    事   實
一、乙○○前分別因施用毒品案件，先後二次經本院裁定送觀察
    、勒戒後，均因無繼續施用毒品之傾向，各於民國88年6 月
    11 日、同年11月11 日釋放，並由臺灣基隆地方法院檢察署
    檢察官分別於88年6月7日以88年度偵字第2468號、88年11月
    8日以88年度毒偵字第756號為不起訴處分確定。復因施用第
    一、二級毒品案件，經本院裁定令入戒治處所施以強制戒治
    （於90年1月20日停止處分付保護管束，嗣於90年9月24日保
    護管束期滿執行完畢），並經本院於89年8月25日以89年度
    基簡字第703號判決各判處有期徒刑1年、6月確定，應執行
    有期徒刑1年4月，緩刑5年，並於同年10月3日確定；再因施
    用第一級毒品案件，經本院於90年10月31日以90年度訴字第
    569號判決判處有期徒刑7月，於同年12月3日確定，嗣上開
    緩刑之宣告經撤銷，二案接續執行，於92年4月3日因縮短刑
    期假釋出監，嗣於93年1月26日假釋期滿未經撤銷假釋，其
    未執行之刑，以已執行論而執行完畢。復又因施用第一級毒
    品案件，經本院於95年4月28日以95年度訴字第197號判決判
    處有期徒刑9月，於同年5月29日確定。
二、詎乙○○猶不知戒除施用毒品惡習，復基於反覆持續施用第
    一級毒品海洛因之犯意，自95年6月21日下午4、5 時許起至
    同年9月3日晚間10時20分許止，在基隆市○○區○○路425
    巷2號住處、基隆市深澳國小對面、基隆市區加油站或公有
    市場內之公共廁所等地，施用第一級毒品海洛因多次（約1
    天施用1 次）。為警先於95年6月22日下午1時20分許，在基
    隆市○○○路118巷9弄口查獲，並扣得其準備施用而持有第
    一級毒品海洛因1 包（淨重0.06公克）；再於同年9月3日晚
    間10時30分許，在基隆市深澳國小對面公廁查獲，並扣得其
    所有施用後所留之第一級毒品海洛因殘渣袋1 只及其所有供
    施用毒品之器具注射針筒1 支，且均在其同意下，採集其尿
    液送驗結果呈嗎啡陽性反應，而悉上情。
三、案經基隆市警察局第一分局暨第二分局報告臺灣基隆地方法
    院檢察署檢察官偵查起訴。
    理    由
壹、程序事項
    本件被告乙○○所犯者非為死刑、無期徒刑、最輕本刑為3
    年以上有期徒刑之罪或高等法院管轄第一審案件，其於準備
    程序進行中，先就被訴事實為有罪之陳述，經告知其簡式審
    判程序之旨，並聽取公訴人、被告之意見後，本院合議庭業
    已依刑事訴訟法第273條之1第1項之規定，裁定由受命法官
    獨任以簡式審判程序進行本案之審理，且依同法第273條之2
    規定，簡式審判程序之證據調查，不受同法第159條第1項、
    第161條之2、第161條之3、第163條之1及第164條至第170條
    規定之限制，合先敘明。
貳、實體事項
一、認定上述事實所憑之證據名稱：
  (一)被告於警詢、偵查、本院準備程序及審理之自白。
  (二)扣案之第一級毒品海洛因1包【扣案之白粉1包，經警方依聯
    勤二○四廠製造之煙毒品檢驗包初步檢驗結果，呈嗎啡、海
    洛因反應，再送法務部調查局確認鑑驗結果，含第一級毒品
    海洛因成分，淨重0.06公克（空包裝重0.26公克），分別有
    基隆市警察局第一分局警備隊查獲涉嫌毒品危害防制條例毒
    品初步鑑驗報告單、法務部調查局95年7月13日調科壹字第
    320003883號鑑定通知書各1紙在卷可稽】、第一級毒品海洛
    因殘渣袋1個（經警方依聯勤二○四廠製造之煙毒品檢驗包
    初步檢驗結果，呈嗎啡、海洛因反應，有基隆市警察局第二
    分局查獲涉嫌毒品危害防制條例毒品初步鑑驗報告單1紙）
    及注射針筒1支。
  (三)基隆市警察局第一分局95年6月22日基警一分偵字第0950161
    811號偵辦毒品案件尿液檢體對照表暨昭信科技顧問股份有
    限公司95年8月11日濫用藥物尿液檢驗報告、基隆市警察局
    第二分局95年7月11日基警二分偵字第0950209107號偵辦毒
    品案件尿液檢體對照表暨昭信科技顧問股份有限公司95年9
    月25日濫用藥物尿液檢驗報告各1份（以上檢驗結果被告尿
    液均呈嗎啡陽性反應）。
  (四)上述不起訴處分書、刑事判決、臺灣高等法院被告全國前案
    紀錄表、臺灣基隆地方法院檢察署刑案資料查註紀錄表及全
    國施用毒品案件紀錄表各1份。
二、論罪科刑：
  (一)按海洛因係毒品危害防制條例第2條第2項第1款所定之第一
    級毒品，被告予以施用，核其所為，係犯毒品危害防制條例
    第10條第1項之施用第一級毒品罪。其持有第一級毒品海洛
    因係供施用，其持有第一級毒品之低度行為為施用第一級毒
    品之高度行為所吸收，不另論罪。
  (二)按被告為部分施用毒品行為後，刑法第56條連續犯之規定業
    於94年2月2日修正公布刪除，並自95年7月1日起施行，故被
    告先後多次施用第一級毒品海洛因之犯行，於新法施行後即
    不得再以連續犯論處，惟新法之所以刪除連續犯之原因，係
    源於實務上對連續犯「同一罪名」之認定過寬，所謂「概括
    犯意」亦經常可連綿數年之久，不無鼓勵犯罪之嫌，而使國
    家刑罰權之行使發生不合理之現象，故而將之刪除，對於部
    分習慣犯，例如竊盜、吸毒等犯罪，是否會因適用數罪併罰
    而使刑罰過重產生不合理之現象，則容待學界及實務以補充
    解釋之方式，發展接續犯之概念，對於合乎「接續犯」或「
    包括一罪」之情形，認為構成單一之犯罪，以限縮數罪併罰
    之範圍，用以解決上述問題（刑法第56條修正理由第4點參
    照）。因此，新法修正後，就多次施用毒品之案件，非必然
    即成為數罪，仍應依個案情形予以論斷。又按刑事法若干犯
    罪行為態樣，本質上原具有反覆、延續實行之特徵，立法時
    既予特別歸類，定為犯罪構成要件之行為要素，則行為人基
    於概括之犯意，在密切接近之一定時、地持續實行之複次行
    為，倘依社會通念，於客觀上認為符合一個反覆、延續性之
    行為觀念者，於刑法評價上，即應僅成立一罪。學理上所稱
    「集合犯」之職業性、營業性或收集性等具有重複特質之犯
    罪均屬之，例如經營、從事業務、收集、販賣、製造、散布
    等行為概念者是（最高法院95年度臺上字第1079號判決意旨
    參照）。故倘施用毒品成癮或有施用毒品之習慣者，因其施
    用行為具有反覆實施之行為特性，於刑法評價上，即應僅成
    立「集合犯」，而論以單一之施用毒品罪。查被告自95年6
    月21日下午4、5時許起至同年9月3日晚間10時20分許止，平
    均1天即施用1次毒品，犯罪行為甚為持續且密集，且前有多
    次施用毒品之前科，顯見被告已施用毒品成癮，故其接連數
    次施用毒品之行為，屬「集合犯」，應僅成立一罪。
  (三)查被告曾受前揭事實欄所載刑之科刑及執行完畢，有臺灣高
    等法院被告前案紀錄表1份在卷可按，其受有期徒刑之執行
    完畢後，5年內故意再犯本件有期徒刑以上之罪，為累犯，
    應依法加重其刑。
  (四)爰審酌被告前因施用毒品經觀察、勒戒、強制戒治及3次判
    刑後，猶不知戒除毒品惡習，復一再施用第一級毒品海洛因
    ，顯見其毒癮甚深，自不宜輕縱，並審酌其所犯施用毒品之
    犯罪係戕害自身健康之行為，於他人尚不致造成損害及其施
    用之次數、被告事後坦承犯行之態度等一切情狀，量處如主
    文所示之刑。
  (五)沒收之諭知：
    扣案之第一級毒品海洛因1包（淨重0.06公克，不含包裝袋
    ）及第一級毒品海洛因殘渣，均為查獲之毒品，應依毒品危
    害防制條例第18條第1項前段之規定宣告沒收銷燬之；用以
    裝置上述海洛因及海洛因殘渣之包裝袋各1只、注射針筒1支
    ，前者係被告所有預備供施用第一級毒品海洛因而持有之物
    ，後二者係被告所有供施用第一級毒品海洛因所用之物，業
    據被告於本院審理時供述甚明，爰依刑法第38條第1項第2款
    規定宣告沒收。
三、應適用之法條：
    刑事訴訟法第273條之1第1項、第310條之2、第454條第1項
    、第299條第1項前段，毒品危害防制條例第10條第1項、第
    23條第2項、第18條第1項前段，刑法第11條、第47條第1項
    、第38條第1項第2款，判決如主文。
四、對於本件判決如有不服，得自收受送達後10日內，向本院提
    出上訴書狀，上訴於臺灣高等法院。
本案經檢察官甲○○到庭執行職務
中    華    民    國    95    年    11    月    27    日
                  刑事第四庭法  官  王美婷
以上正本證明與原本無異。
對於本件判決如有不服，應於收受送達後10日內，向本院提出上
訴書狀，上訴於臺灣高等法院，並按他造當事人之人數附具繕本
。
中    華    民    國    95    年    11    月    27    日
                            書記官  劉珍珍
附錄本案論罪科刑法條：
毒品危害防制條例第10條第1項
施用第一級毒品者，處6月以上5年以下有期徒刑。


司法院資訊處製作；財團法人民間司法改革基金會備份。
